【裁判字號】    92,簡,596
【裁判日期】    921211
【裁判案由】    就業服務法
【裁判全文】
臺北高等行政法院判決                              九十二年度簡字第五九六號
    原      告  甲○○
    被      告  臺北市政府
    代  表  人  乙○○市長）.
右當事人間因就業服務法事件，原告不服行政院勞工委員會中華民國九十二年七月十
日勞訴字第○九二○○二五二四八號訴願決定，提起行政訴訟，本院判決如左：
    主  文
原告之訴駁回。
訴訟費用由原告負擔。
    事  實
一、事實概要：
    原告以家庭監護工名義申請聘僱印尼籍勞工 ROHAYTU IDA，由其妻姐李連美卿指
    派ROHAYTU IDA 至位於台北市○○○路○段五一一號「李大吉溫州大餛飩」店內
    從事製作餛飩及廚務等許可以外之工作，經台北市政府警察局北投分局於民國九
    十二年一月十七日當場查獲，該分局遂於九十二年二月十三日以北市警投分行字
    第○九二六○五七○六○○號函移由被告依權責核處，嗣經被告審查，認其違反
    就業服務法第五十七條第三款及第六十八條第一項規定，以九十二年二月二十六
    日府勞二字第○九二○二四八七六○○號處分書處原告罰鍰新台幣（下同）三萬
    元整。原告不服，提起訴願，經遭決定駁回，遂向本院提起行政訴訟。
二、兩造聲明：
  (一)原告聲明：
    撤銷訴願決定及原處分（原告於起訴書雖未明確載明訴之聲明，但其已於起訴狀
    記載否認印尼籍監護工ROHAYTU IDA 有協助營業之事實，故其訴之聲明真意應係
    請求撤銷訴願決定及原處分）。
  (二)被告聲明：
    1.駁回原告之訴。
    2.訴訟費用由原告負擔。
三、兩造之爭點：原告所聘僱之外國人是否有從事許可以外之工作，而應依就業服務
    法第六十八條第一項規定處罰？
  (一)原告主張之理由：
    原告夫妻二人均屬殘障是為弱勢家境，因妻患有精神憂躁病，且為弱智弱視之身
    ，無法自炊尚需他人協扶日常的作息，然妻姐晚近自營小吃店，無暇全天分身幫
    助照料，是而委聘印尼籍監護工ROHAYTU IDA 來全天候監護。然不同國情所致，
    飲食仍委請妻姐就便支援幫助，併請代購食物於店後住處廚房內指導監護工烹煮
    的方式，便以解決三餐之需。且就近陪伴看護原告之妻以防患未然，此為姐妹的
    深情所致，而小吃店專營餛飩且又屬店前開放的廚房作業的情況環境中，決不容
    言語不通又不擅烹煮方法的印尼籍監護工協助營業，這乃是明確無疑的事實。然
    而執法人員卻並不採證上情呈述，強制原告簽認違法情事方才罷休。之後台北市
    北投分局、原訴願決定機關均派人先後不定期訪視，均可證明ROHAYTU IDA 隨侍
    在側。
  (二)被告主張之理由：
    1.雇主聘僱外國人不得有下列情事．．．三、指派所聘僱之外國人從事許可以外
      之工作，為就業服務法第五十七條第三款所明訂。違反者依同法第六十八條第
      一項規定處三萬元以上十五萬元以下罰鍰。
    2.聘僱外國人工作，不得妨礙本國人之就業機會、勞動條件、國民經濟發展與社
      會安定，是為就業服務法第四十二條所明訂。故該法第四十三條復規定：「除
      本法另有規定外，外國人未經雇主申請許可，不得在中華民國境內工作。」自
      有政策上之需求，且監護工之職務本以照顧受監護人為主，外勞於不照顧受監
      護人時是否即可從事其他與監護工之職務毫無關聯性之工作，國人多有要求外
      籍勞工從事許可以外之工作之情形，此等行止除嚴重忽視外籍勞工之人權及工
      作權益，對我國不易建立之國際形象亦有損害，原告曾於訴願中指稱警局檢送
      證物是否屬實有所疑問，並另舉實證（原告之妻連素敏申請外籍監護工專用診
      斷證明書影本等）以為佐證，惟依被告警察局北投分局九十二年四月十五日北
      市警投分行字第○九二六一一九三一○○號函檢送之違法現場採證照片所示，
      原告所聘僱之外勞ROHAYTU IDA 確有在原告位於台北市○○○路○段之店內從
      事工作，另外勞ROHAYTU IDA 於偵訊筆錄亦對原告之違法事實指證歷歷，原告
      雖確有可憫之處，惟原處分自亦有法令上依據。
    理  由
一、按「雇主聘僱外國人不得有下列情事：一、．．．三、指派所聘僱之外國人從事
    許可以外之工作。」「違反．．．第五十七條第三款．．．規定者，處新臺幣三
    萬元以上十五萬元以下罰鍰。」分別為就業服務法第五十七條第三款及第六十八
    條第一項所明定。又「．．．本法第五十七條第三款『（雇主）指派所聘僱之外
    國人從事許可以外之工作』．．．本款之雇主係指名義上之雇主。且在雇主明示
    或默示下，居於代雇主行使對外勞管理監督地位之人，所為指派外勞從事許可以
    外工作之行為，亦視為雇主之指派行為」亦有行政院勞工委員會九十一年七月二
    十四日勞職外字第○九一○二○五○七八號函釋可資參佐。
二、本件原告以家庭監護工名義申請聘僱印尼籍勞工ROHAYTU IDA（受監護人：連素
    敏；工作地址：台北市○○區○○路二十九之九號三樓），卻任由其妻姐李連美
    卿指派ROHAYTU IDA至位於台北市北投區○○○路○段五一一號「李大吉溫州大
    餛飩」店內從事製作餛飩及廚務等許可以外之工作之事實，有ROHAYTU IDA、李
    連美卿、原告之偵訊筆錄及ROHAYTU IDA於違法工作地點之現場照片附原處分卷
    可稽。原告雖主張其原告夫妻二人均屬殘障是為弱勢家境，無法自炊尚需他人協
    扶日常的作息，因妻姐晚近自營小吃店，無暇全天分身幫助照料，是而委聘印尼
    籍監護工ROHAYTU IDA來全天候監護。但飲食仍委請妻姐就便支援幫助，併請代
    購食物於店後住處廚房內指導監護工烹煮的方式，以便解決三餐之需，並不容許
    言語不通又不擅烹煮方法的印尼籍監護工協助營業等等。
三、經查，ROHAYTU IDA於警訊陳明伊是於九十二年一月初起經合法雇主甲○○之姊
    姊李連美卿指派至她所經營的北投區○○○路○段五一一號李大吉溫州大餛飩，
    從事包餛飩及洗碗等雜工。工作時間為每日早上九時至晚上十時許。李連美卿亦
    於警訊坦承，「連素敏是我妹妹，與我同住，所以每日會到我店裡我始放心，我
    會請該監護工ROHAYTU IDA幫我包餛飩、洗碗等工作。」原告於警訊復自承，「
    該監護工ROHAYTU IDA是我妻子連素敏之姊姊（李連美卿）以我個人之名義，合
    法向行政院勞工委員會申請。因我要上班，所以妻子平日皆由該外勞及姊姊李連
    美卿照顧她。該外勞所有申請之手續皆由姊姊李連美卿經仲介辦理」等情。依上
    述警訊陳述，與本件ROHAYTU IDA經警查獲時正在包餛飩，且同時有另一名印尼
    籍外勞於店內煮食區工作（卷附執行查訪紀錄表參見）等情，並有採證照片二張
    在卷參互以觀，ROHAYTU IDA確有於李連美卿所經營的北投區○○○路○段五一
    一號李大吉溫州大餛飩，從事包餛飩及洗碗等雜工之事實，可以認定。原告主張
    係因飲食委請妻姐就便支援幫助，併請代購食物於店後住處廚房內指導監護工烹
    煮，並不容許言語不通又不擅烹煮方法的印尼籍監護工協助營業，且警訊所言不
    實云云，非屬可採。
四、又就業服務法禁止所聘僱之外國人從事申請許可以外之工作，旨在保障國民工作
    權，避免妨礙本國人之就業機會、勞動條件、國民經濟發展及社會安定。故立法
    採申請許可制，就申請者之資格條件與外國人之工作類別、項目、人數、期間及
    工作地點均列為須經許可內容，並課雇主監督與管理外國人之義務與責任，此揆
    諸同法第四十二條之規定亦明。原告既以家庭監護工之名義申請該名外國人，更
    當知其性質與目的係協助有重度殘障、癱瘓中風或重大病患親屬之家庭照顧此類
    親屬，非可任意調派或任其從事照護病患以外涉及營利性質之工作。原告既為雇
    主，對受僱人自有監督及管理之責，該受僱人亦係聽命於雇主，如非經雇主之允
    許及授意，受僱人當無可能，亦無必要從事其監護工以外之工作內容。本件原告
    係指名義上之雇主，李連美卿既經原告之同意而居於代雇主行使對外勞管理監督
    地位之人，李連美卿所為指派ROHAYTU IDA從事許可以外工作之行為，依照上開
    行政院勞工委員會之函釋，亦視為原告之指派行為。
五、從而，被告以原告有違就業服務法第五十七條第三款規定，而依同法第六十八條
    第一項規定處以三萬元罰鍰，於法並無不合，訴願決定予以維持，亦為妥適，原
    告主張前詞，請求撤銷訴願決定及原處分為無理由，應予駁回。
六、本件訴訟標的金額未逾十萬元，為適用簡易程序事件，本判決爰不經言詞辯論為
    之，併此敘明。
據上論結，本件原告之訴為無理由，爰依行政訴訟法第二百三十三條第一項、第九十
八條第三項前段，判決如主文。
中      華      民      國    九十二    年     十二     月     十一     日
                        臺 北 高 等 行 政 法 院   第 三 庭
                                                    法  官  陳國成
右為正本係照原本作成。
本件以訴訟事件所涉及之法律見解具有原則性者為限，始得於本判決送達後二十日內
向本院提出上訴狀並表明上訴理由，如已於本判決宣示後送達前提起上訴者，應於判
決送達後二十日內補具上訴理由（均按他造人數附繕本），且經最高行政法院許可後
方得上訴。
中      華      民      國    九十二    年     十二     月     十二     日
                                                    書記官  王英傑


司法院資訊處製作；財團法人民間司法改革基金會備份。
